【裁判字號】    91,訴,2809
【裁判日期】    920702
【裁判案由】    侵權行為損害賠償
【裁判全文】
臺灣臺南地方法院民事判決  九十一年度訴字第二八○九號
    原      告  乙○○
    被      告  丙○○
                長榮國際儲運股份有限公司
                            設.
                            公司統一編號：00000000號
    右  一  人
    法定代理人  甲○○      住.
    共      同
    訴訟代理人  金輔政律師
右當事人間請求侵權行為損害賠償事件，經本院交通法庭移送前來，本院判決如左：
    主    文
被告應連帶給付原告新台幣壹佰零萬柒仟捌佰壹拾捌元，及自民國九十二年二月二
十七日起至清償日止，按年息百分之五計算之利息。
原告其餘之訴駁回。
訴訟費用由被告負擔二十五分之九，餘由原告負擔。
本判決原告勝訴部分於原告以新台幣拾伍萬元供擔保後，得假執行。但被告如於假
執行程序實施前，以新台幣壹佰零萬柒仟捌佰壹拾捌元為原告預供擔保，得免為假
執行。
原告其餘假執行之聲請駁回。
    事    實
甲、原告方面：
一、聲明：(一)被告應連帶給付原告新台幣（下同）二百九十一萬七千一百四十三元，
    及自本訴狀送達之翌日起至清償日止，按年息百分之五計算之利息。(二)訴訟費用
    由被告連帶負擔。(三)原告願供擔保，請准宣告假執行。
二、陳述：
（一）民國九十一年三月十二日二十一時四十五分許，原告駕駛車號六Ｍ－六八五一
      號小客貨車，沿國道一號高速公路由北向南行駛，在行經仁德服務區附近約為
      三三五公里四百公尺路段處，被告丙○○駕駛車號ＫＬ－六二二號之聯結車亦
      由北向南行駛，當時正逢仁德交流道封閉，而國道一號高速公路略有塞車現象
      ，行車速度緩慢，詎被告丙○○竟未注意車前狀況，逕以八十公里時速之高速
      行駛，毫未減速慢行，先撞及原告所駕駛之車輛，後再撞及訴外人蘇石蟾、林
      文欽、柳佳君及蘇瑞龍之車輛，致使原告所駕駛車輛非自主性由外側車道被推
      至內側車道長達三十二公尺遠，造成原告受有頭部挫傷、腦震盪、腰部挫傷併
      第十一胸部推壓迫性骨折合併脊椎損害之傷害，本案業由台灣高等法院台南分
      院以九十一年度交上字第一二八三號審結在案。被告丙○○是一以駕駛為職業
      之人，因此，渠之雇用人即被告長榮國際儲運股份有限公司依民法第一百八十
      八條規定，當與被告丙○○負擔連帶損害賠償責任。
（二）按汽車、機車或其他非依軌道行駛之動力車輛，在使用中加損害於他人者，駕
      駛人應賠償因此所生之損害，民法第一百九十一條之二定有明文。又按不法侵
      害他人之身體或健康者，對於被害人因此喪失或減少勞動能力或增加生活上之
      需要時，應負損害賠償責任及不法侵害他人之身體、健康、名譽、自由、信用
      、隱私、貞操，或不法侵害其他人格法益而情節重大者，被害人雖非財產上之
      損害，亦得請求賠償相當之金額，民法第一百九十三條第一項及第一百九十五
      條第一項皆有明文。查被告丙○○之駕車失當行為，確對原告造成身體健康之
      侵害，核被告丙○○之行為當符合民法第一百九十一條之二之侵權行為成立要
      件，要無疑問，是原告爰依民法第一百九十一條之二、第一百九十三條第一項
      及第一百九十五條第一項規定請求被告丙○○負損害賠償責任，及被告長榮國
      際儲運股份有限公司負連帶損害賠償責任，原告特將請求範圍敘明於後：
  １、增加生活之需要：因被告丙○○之行為，原告自九十一年三月十二日即住進醫
      院接受治療，即便出院後原告尚須持續定期至醫院為追蹤治療，在此期間，原
      告額外支出之醫療費用及其他雜支共計二十五萬五千五百九十三元。另原告因
      車禍無能再駕駛車輛，平日只得僱請計程車為其代步工具，計程車費約有一萬
      九千八百七十元。再者，原告原在國立空中大學進修，但因本件車禍之故，致
      使原告無法繼續進修，更因住院療養而未能參加期中考，因此，九十一年度下
      學期之學分原告已無法完成需再為重修，是原告前所繳納五千二百八十元之費
      用，亦一併請求。
  ２、喪失勞動能力：原告在未受傷前經營芳蘭花軒，此有高雄市政府營利事業登記
      證可參，因此被告丙○○之侵權行為，造成原告無法工作，不能搬物，否則會
      致脊椎無法順利復原，需另聘他人為己工作。因此，原告喪失工作能力而增加
      費用計有一百十三萬六千四百元。
  ３、精神慰撫金：原告在遭逢此次車禍事件後，因脊椎受傷，生活極端不方便，而
      被告丙○○對原告之請求亦是充耳不聞，造成原告精神上極大的痛苦，甚至，
      發生車禍迄今業近一年時光，原告尚背負著脊椎固定器，尚不知需花費多少時
      間與金錢方能復原，爾後所需之花費甚為龐大，一時片刻實無法計算，是原告
      爰請求一百五十萬元之精神慰撫金。
  ４、綜上，原告請求被告丙○○、長榮國際儲運股份有限公司依法賠償二百九十一
      萬七千一百四十三元之損害賠償責任。
（三）雖被告丙○○抗辯原告對於本件車禍案件應予有過失，然本件車禍案件業經台
      灣省台南區車輛行車事故鑑定委員會及台灣省車輛事故覆議鑑定委員會鑑定皆
      認為被告丙○○需負完全之過失責任，而原告無任何過失責任，另台灣高等法
      院台南分院以九十一年度交上字第一二八三號刑事判決中，亦明確交代被告之
      抗辯，在參酌客觀證據之下，實皆不足採。又被告丙○○主張原告所駕駛之車
      輛係在內側車道，實與事實不符，蓋依事故現場圖觀之，原告所駕駛車輛之煞
      車痕是從外側車道開始，顯見原告所駕駛之車輛確是在外側車道，況本件車禍
      肇事鑑定報告皆認被告丙○○需負百分之百之肇事責任，更不容被告為推卸責
      任，而誣指事實。再被告丙○○皆主張其車速係在法定速限內，然在九十一年
      三月十二日國道施工，封閉仁德與路竹南北雙向路段，高速公路因而塞車，走
      走停停約有二、三次之數，被告丙○○竟未注意車前狀況乃以八十公里之時速
      （此有時速表可稽），撞及至原告所駕駛之車輛，顯見被告丙○○之駕車行為
      顯違反道路交通規則。而原告之所以會在筆錄中表示行駛在內側車道，實因原
      告受到強烈撞擊昏厥約三十分鐘之久，醒來時人、車已在內車道，一時誤以為
      自己在內車道被撞，直至長春醫院就診數日後，方憶起當時恐怖之情節，原告
      確實是在外側車道為被告所強力撞擊。而本件刑事責任業經本院及台灣高等法
      院台南分院刑事判決確定，實不容被告再藉詞狡辯。
（四）再者，關於在高新醫院就診時，何以未能診斷原告受有脊椎傷勢，實因當時高
      新醫院僅就原告之頭部、前胸及腰部照射Ｘ光片，並未檢查脊椎部份。後原告
      因本件車禍致使頭痛萬分乃至高雄醫學院就診，在不知應掛何診別之情形下，
      方掛號至腦神經外科，當時之診斷黃醫生觀乎原告之情形，深感原告之脊椎情
      況似有問題，遂要求原告照核子共振圖，便發現原告之脊椎受有壓迫性骨折。
      脊椎為人體的重要枝幹，在無重力情況絕無法受傷，原告所受脊椎傷害確為被
      告丙○○所造成，被告不能拒負責任，顛倒是非。另就聖功醫院、盛德堂中藥
      行及健生堂中醫診所部分，係原告在受到如此嚴重之撞擊後，除頭部右側腫脹
      ，脊椎及腰部更是疼痛萬分，尤其右腳更有酸痛現象，約在住院一個多月後，
      原告遂請看護人員幫忙推至醫院六樓復建科進行復建，此現象在一段期間開始
      消除，在出院後，又因頭部不時疼痛，經朋友介紹方至聖功醫院腦內神經診療
      ，後路途不便因而作罷，是方有聖功醫院之診斷費。另盛德堂方面之醫療費用
      ，為因原告因被告丙○○之行為受有重傷後，身子十分虛弱，家人遂於四月三
      日起至盛德堂中藥行連續購買中藥為原告療補身體，後因胸腔有呼吸不適及失
      眠之狀況，再於健生堂中醫診所診療。從而，該三筆費用，茍非為被告丙○○
      之侵權行為，原告當不會有此開銷，被告當應負責。
（五）計程車費及空大學費部分，原告雖領有車損之理賠，但與原告之計程車費之支
      出無涉，蓋原告因受有傷害之故，出入皆需他人幫助，根本無法獨力行動，縱
      有車輛亦無法駕駛，方會以計程車來代步，否則，茍原告可獨力駕駛車輛之情
      形下，又何須支付多筆計程車費！茍非被告所致，原告又何須至醫院診治？茍
      非被告對原告之不理不睬，原告又何須至律師事務所為法律諮詢，被告現為減
      免民事責任所主張之事由及手段，實令原告錯愕。就空大學費，則是因被告丙
      ○○之侵權行為，致原告無法參加學校之考試，因而無法順利取得學分數，原
      告需再為重修，致使原告需重複繳納學費，是該筆費用當由被告負擔。另就花
      店之支出部分，蓋原告所經營之花店確十分忙碌，原皆由原告獨立支撐營運，
      家人僅在閒暇時間方會不支薪之義務幫忙，後因原告出了本次嚴重車禍，原告
      之二妹及妹婿許永豐不得不將原有工作辭去，替原告工作，後許永豐因故無法
      繼續再為原告工作，原告方會聘請謝忠勇前來幫忙工作，另蔡娜妮及林惠英則
      是先後負責清潔工作。
（六）原告因脊椎受有重大之傷害，致使無法正常工作，前原告在未受傷前皆是一人
      獨立經營花店工作，常會利用時間開車奔馳於產地（台中、彰化、台南）與高
      雄間，皆是獨自一人完成一、二十箱的貨物裝、卸載，而原告所經營花店之營
      運項目如：花圈、罐頭藍，亦每每需苦力搬運，現原告方會再聘請員工代替原
      屬原告可親力親為之工作，而原告受有如此重大傷害後，更不知何時方能回復
      至原有狀態，遑論醫生業已親自告知原告，縱經開刀治療後，原告這一輩子亦
      無法搬運重物。而原告之工作精神為鄰居有目共睹，原告所請求之損害賠償金
      額僅屬部分，原告尚未將當時在車上所載之花材費用一併請求，蓋原告自幼秉
      持母訓，處事但憑良心二字，不義之財不可取，不該是原告的，原告絕不貪取
      ，雖原告所請求之損害賠償金額不是一筆小數目，但遠不抵這段期間，原告所
      遭受之損失，如業務之拓展、營業額跌落高達二分之一、利潤之減損及原告自
      身身心受創所受之折磨，原告因本次車禍所遺留之後遺症，豈是金額所能治癒
      與彌補的。
乙、被告方面：
一、聲明：(一)原告之訴及其假執行之聲請均駁回。(二)訴訟費用由原告負擔。(三)被告如
    受不利之判決，願供擔保請准免假執行。
二、陳述：
（一）被告丙○○於九十一年三月十二日晚間駕駛大型車在國道一號三五五公里四百
      公尺處在外側車道由北南行駛，時為晚間九時四十五分許，車速未逾法定速限
      ，情況正常下，原告突從左側車道變換入右側車道，因其緊急剎車（急速定點
      ），被告丙○○緊急剎車仍不及，而有追撞情形，請斟酌原告之車被撞之後仍
      追撞前面五車之情形，應可證明原告當時之車速不低，且前面車流速已慢，足
      見其本身對車前狀況亦不注意，對於事故之發生與加重，確實與有過失，就被
      告應負責任，請依法減輕之。
（二）本件事故發生時原告先在路竹高新醫院診治，其傷勢依該院所述為「頭部外傷
      、腦震盪、後枕部血腫、撕裂傷、右腰挫傷、四肢多處擦傷」云云，但至長春
      醫院增加：「第十一胸椎壓迫性骨折，合併脊椎損傷」云云，但果有胸椎骨折
      ，疼痛難忍，殊難於高新醫院診斷時不為陳訴，而不被發現，而至長春醫院時
      始被診斷出。而長春醫院為原告至親所開，被告對原告此項傷勢至為質疑。又
      原告之工作損失請求月入十幾萬元及不能工作時間過距、過長，被告茲否認之
      。且原告之請求精神慰藉金數達一百五十萬元，顯然過重，參酌被告丙○○因
      本件事故，駕照被吊扣中，失業經年，家中三小孩及配偶尚待扶養，而原告體
      傷並非如原告自述之嚴重，請求依法減輕之。另被告對原告所述醫藥費支出，
      請計程車代步之支出，請原告舉證，至於學費支出並非必要與本件事故亦無因
      果關係，併否認之。本件車禍發生後公司即與各被害人和解並均已給付清楚，
      原告方面亦在車體方面賠償清楚，僅個人傷害部分原告之要求委屬過高且有浮
      濫，故未能解決，但被告之立場仍希望能夠和解。
（三）本件事故之發生被告丙○○本人一再主張其車速在法定速限內行使，情況正常
      下，原告突從左側車道變換入右側車道，且因左側前方道路施工，另右側在仁
      德休息站邊，右側車多。原告車突然切入時又緊急剎車（急速定），被告丙○
      ○見狀緊急剎車仍不及，而有追撞情形，此項事項請斟酌：
  １、原告乙○○在高新醫院答詢國道公務警察局調查筆錄上承認：「行駛於內側車
      道（即南下之左車道）」。
  ２、現場照片（刑事一審卷二十八頁）被告丙○○之車係左前輪前接觸原告乙○○
      之右後輪，對於乙○○嗣後所稱其車在外側車道在停車狀態下被撞云云，顯與
      事實不符，其事後陳述顯為獲取更大賠償所為設計。
  ３、被告丙○○對於國道警察調查筆錄內對本案經過實初供即陳明：「我看見前方
      內側有施工，前方的小客車極速定點，我急踩剎車，因閃避不及就撞及六Ｍ－
      六八五一自小客貨車」，原告突然切入右側道之行為，自違道路交通安全規則
      第九十八條第一項第六款之規定，對於本案應是與有過失。至於被告於刑事審
      理時未提原告突然切入右側車道，從原告自稱在左側車道而事故發生在右側車
      道自不影響其有突然切入之事實，被告謹為此項抗辯。
（四）原告之傷依高新醫院診斷書所載，固有「頭部外傷、腦震盪、後枕部血腫、撕
      裂傷手術縫合約十一公分、右腰挫傷、四肢多處擦傷」之傷，但無「第十一胸
      椎壓迫骨折合併脊椎損傷」之事實，九十年三月十五日原告到長春醫院後，該
      院竟然造作上開「第十一胸椎壓迫性骨折合併脊椎損傷」之診斷證明，其真偽
      請參酌下列事證：
  １、原告在高新醫院之急診病歷上明示CHEST:CLEAR AND SYMMET FULL EXPANSION
        ABDOMEN:SOFT NO TENDER,TENDERNESS OVER LOW BACK，顯示除LOW BACK（
      下背部）有部分疼痛外，胸肚其餘完全正常。
  ２、當時高新醫院除有全身型電腦斷層攝影，放射線檢查申請及報告單，該放射線
      檢查係專對LOW SPINE（脊椎骨）為檢查其結果，並無骨折現象，高新醫院放
      射線檢查申請及報告單在卷可查，其他超音波檢查，血液檢驗生化檢驗高新醫
      院均有記錄在卷，其結果亦屬正常，是堪信原告並無受「第十一胸椎壓迫性骨
      折合併脊椎損傷」之傷害。
  ３、基此依高新醫院護理病歷三月十四日載明DR．林來診囑病況STABLE（穩定）可
      出院，去開立診斷書三份已給。是原告應無長春醫院所立之「第十一胸椎壓迫
      性骨折，合併脊椎損傷」。
  ４、長春醫院係原告之堂哥黃慶源所開，依前開高新醫院之診斷資料，被告不能無
      疑其有偏袒增加誇大病情之疑問，而卷內所附長春醫院之診斷病歷，僅僅提出
      出院病歷摘要。且九十一年三月十六日所為放射線報告並未提呈法院參考，由
      於高新醫院及長春醫院病歷上均有放射線報告，一稱骨折另則稱正常，依該兩
      院之放射線報告互相比對應可分出真假。
  ５、放射線報告依照長春醫院之記錄係九十一年三月十六日始為之，但長春醫院之
      出院病歷摘要竟能於未有檢查之九十一年三月十四日即寫明「第十一胸椎壓迫
      性骨折」，無憑無據，遽下斷語，情理上顯有矛盾。
  ６、原告在長春醫院醫治向健保局申請者為外科，並無骨科之請款，如有骨折，何
      以未就骨科項目有所請求。
  ７、原告除在高新醫院及長春醫院求診外，尚曾在高雄長庚醫院及博正醫院就本件
      傷害診治，其是否曾有胸椎骨折就該等診療亦可供參考。
  ８、高雄醫學院就原告傷勢認為一、二個月休養始能回復正常作息，但長春醫院竟
      稱宜休養一年，其差別甚大，堪認長春醫院顯有偏袒不實。
  ９、相較於高雄醫學院、高新醫院或博正醫院、長庚醫院所開數仟元之收據，長春
      醫院開立醫藥費用有十二萬九千九百八十六元，佔其原請求醫藥費十三萬九千
      二百零三元之絕大多數，此項請求明顯浮濫，亦無必要，實可見長春醫院所為
      治療顯有可疑。
（五）原告所請求賠償金額事涉浮濫，請斟酌：
  １、關於醫藥費支出方面對於高新醫院、長庚醫院、博正醫院方面之支出，被告無
      意見。對於長春醫院之支出，顯然浮濫，被告認為不實亦沒有必要。對於聖功
      醫院之費用屬於內科，與本案無關，至於盛德堂中藥之支出，被告否認其真正
      ，縱有其事，亦非必要之費用，至於建生堂中醫診所之支出，亦否認其真正，
      縱有其事亦非本件之必要費用，上述兩種中藥之使用竟有重疊，時間達二個月
      之久，違背用藥常情及普通醫療常識，真否自屬可疑，更見其為非必要之醫療
      。
  ２、原告車損部分之賠償，於事發之後即由被告方面賠償清楚，原告自不得以無車
      為理由請求賠償。而據高雄醫院學院覆函其傷於術後一、二個月內即可回復正
      常作息，其所謂計程車費之支出，並非必要費用，尤其以到法院或尋求律師諮
      詢而支出之費用，應非被告所應代其支出，此部分之支出，被告亦對其真正否
      存疑，一併否認其真正。
  ３、學費之支出與本案無因果關係，否認其請求權存在。
  ４、對於原告所稱其經營芳蘭花軒，因傷造成原告無法工作，喪失工作能力而增加
      費用一百十三萬六千四百元，否認之。因花店工作原非其一人所能支撐，原即
      須僱用幫助之人手，而黃淑麗、黃淑霞為原告妹妹原即是合夥經營之人。況原
      告僅主張不能搬物，竟因一人而須數人以高薪僱用，其非屬必要，更無可疑。
  ５、原告之傷並非嚴重，其請求撫慰金數目顯然過高，其與有過失，請從實減准。
（六）有關原告主張：「其所駕駛車輛之煞車痕是從外側車道開始」一事與事實不符
      ，查事故現場外側車道上之剎車痕係被告丙○○所駕車輛之剎車痕並非原告車
      輛之剎車痕。被告丙○○之剎車痕係在外側車道中央，且被告車受損部位在車
      頭左前角，原告之車右後邊則為兩車撞擊點，可證兩車撞擊時，原告車行駛內
      側與外側車道中間，由內側車道變換至外側車道。原告在警訊中承認其行駛內
      側車道，此為最原始初供，與客觀事實相符，嗣後變更陳述自不足採信，其準
      備書狀以撞擊昏厥為理由，難有醫學根據可以偏聽。
（七）原告又自謂：「高新醫院僅就原告之頭部、前胸及腰部照射Ｘ光片，並未檢查
      脊椎部份」，「後原告因本件車禍頭痛萬分，乃至高雄醫學院就診．．．當時
      診斷之黃醫生觀乎原告之情形，深感原告之脊椎情況似有問題．．．」，惟查
      ：
  １、事實上第十一胸椎在胸部與腰部接連中間，胸部及腰部既有Ｘ光照射，不論前
      後如有骨折應可發現。
  ２、原告在九十二年四月二十一日呈院之準備狀坐實長春醫院有事後偽造文書之嫌
      疑，否則原告嗣後到高雄醫學院何有診斷之黃醫生深感原告脊椎情況似有問題
      之陳述，其長春醫院之診斷真耶！假耶！請明察。
  ３、附呈中華民國脊椎保健協會等相關論文，合計五頁，瞭解胸椎壓迫性骨折發生
      原因，除外力碰撞，姿勢不良、骨質疏鬆亦可引起，是本件所謂第十一胸椎骨
      折何時發生，為什麼原因所致，高新醫院及高雄醫學院診斷記錄及檢查資料為
      重要之判斷依據。
  ４、再原告所受之傷情況如何，據高雄醫學院函覆說明原告上下肢運動良好，並無
      長春醫院所稱宜休養一年之必要，而與博正醫院函所述休養時間亦有不符，足
      見其傷勢與本件車禍無關，縱認係本件所致，亦不嚴重。
丙、本院依聲請向高新醫院、長春醫院、博正醫院、高雄醫學院等函查原告受傷情形
    ，並依職權調取本院九十一年度交自字第七號過失傷害案件交通事件歷審卷及函
    查兩造財產資料。
    理    由
甲、程序方面：
    原告於訴狀送達後，追加被告丙○○之僱用人即長榮國際儲運股份有限公司為本
    件訴訟之被告，被告對於原告前開訴之追加無異議，且為本案之言詞辯論，依民
    事訴訟法第二百五十五條第二項規定，視為同意追加，合先敘明。
乙、實體方面：
一、原告起訴主張：九十一年三月十二日二十一時四十五分許，原告駕駛車號六Ｍ－
    六八五一號小客貨車，沿國道一號高速公路由北向南行駛，在行經仁德服務區附
    近約為三三五公里四百公尺路段處，被告丙○○駕駛車號ＫＬ－六二二號之聯結
    車亦由北向南行駛，當時正逢仁德交流道封閉，而國道一號高速公路略有塞車現
    象，行車速度緩慢，詎被告丙○○竟未注意車前狀況，逕以八十公里時速之高速
    行駛，毫未減速慢行，先撞及原告所駕駛之車輛，後再撞及訴外人蘇石蟾、林文
    欽、柳佳君及蘇瑞龍之車輛，致使原告所駕駛車輛非自主性由外側車道被推至內
    側車道長達三十二公尺遠，造成原告受有頭部挫傷、腦震盪、腰部挫傷併第十一
    胸部推壓迫性骨折合併脊椎損害之傷害。被告丙○○是一以駕駛為職業之人，因
    此，其僱用人即被告長榮國際儲運股份有限公司應依民法第一百八十八條規定，
    與被告丙○○連帶負損害賠償責任。原告因被告丙○○之侵權行為，受有如下損
    害：(一)增加生活之需要：因被告丙○○之行為，原告自九十一年三月十二日即住
    進醫院接受治療，即便出院後原告尚須持續定期至醫院為追蹤治療，在此期間，
    原告額外支出之醫療費用及其他雜支共計二十五萬五千五百九十三元。另原告因
    車禍無能再駕駛車輛，平日只得僱請計程車為其代步工具，計程車費約有一萬九
    千八百七十元。再者，原告原在國立空中大學進修，但因本件車禍之故，致使原
    告無法繼續進修，更因住院療養而未能參加期中考，因此，九十年度下學期之學
    分原告已無法完成需再重修，是原告前所繳納五千二百八十元之費用，被告亦應
    賠償。(二)勞動能力損失：原告在未受傷前經營芳蘭花軒，因被告丙○○之侵權行
    為，造成原告無法工作，不能搬物，否則會致脊椎無法順利復原，需另聘他人為
    己工作。因此，原告喪失工作能力，自九十一年三月至同年十二月僱用他人工作
    而支出薪資增加費用計有一百十三萬六千四百元。(三)精神慰撫金：原告在遭逢此
    次車禍事件後，因脊椎受傷，生活極端不方便，而被告丙○○對原告之請求亦是
    充耳不聞，造成原告精神上極大的痛苦，甚至發生車禍迄今業近一年時光，原告
    尚背負著脊椎固定器，尚不知需花費多少時間與金錢方能復原，爾後所需之花費
    甚為龐大，一時片刻實無法計算，是原告請求一百五十萬元之精神慰撫金。綜上
    ，原告請求被告二人連帶賠償二百九十一萬七千一百四十三元等情，爰依侵權行
    為之法律關係，求為命被告連帶如數給付並加計法定遲延利息之判決。
二、被告則以：(一)被告丙○○於前揭日晚間駕駛大型車在國道一號三五五公里四百公
    尺處在外側車道由北向南行駛，時為晚間九時四十五分許，車速未逾法定速限，
    情況正常下，原告突從左側車道變換入右側車道，因其緊急剎車（急速定點），
    被告丙○○緊急剎車仍不及，而有追撞情形，原告對於事故之發生與加重，確實
    與有過失。(二)胸椎壓迫性骨折發生原因，除外力碰撞，姿勢不良、骨質疏鬆亦可
    引起，是本件所謂第十一胸椎骨折之傷勢要與本件車禍無關，縱認係本件所致，
    亦不嚴重。(三)原告請求賠償之金額不實且過高：(1)醫藥費：被告對於高新醫院、
    長庚醫院、博正醫院方面之支出，被告無意見。對於長春醫院之支出，顯然浮濫
    不實，亦無必要。對於聖功醫院之費用屬於內科，與本案無關。至於盛德堂中藥
    之支出被告否認其真正，縱有其事，亦非必要之費用。至於建生堂中醫診所之支
    出亦否認其真正，縱有其事亦非本件之必要費用。(2)計程車費：原告車損部分之
    賠償，於事發之後即由被告方面賠償清楚，原告自不得以無車為理由請求賠償。
    而據高雄醫院學院函覆原告之傷於術後一、二個月內即可回復正常作息，其所謂
    計程車費之支出，並非必要費用，尤其以到法院或尋求律師諮詢而支出之費用，
    應非被告所應代其支出，此部分之支出，被告亦對其真正存疑，一併否認其真正
    。(3)學費：原告空中大學學費之支出與本案無因果關係，否認其請求權存在。(4)
    喪失勞動能力：花店工作原非原告一人所能支撐，原即須僱用幫助之人手，而黃
    淑麗、黃淑霞為原告妹妹原即是合夥經營之人，況原告僅主張不能搬物，竟因一
    人而須以高薪僱用數人，顯非屬必要。(5)原告之傷並非嚴重，其請求撫慰金數目
    顯然過高等語，資為抗辯。
三、原告主張其於前揭時駕駛車號六Ｍ－六八五一號小客貨車，沿國道一號高速公路
    由北向南行駛，在行經仁德服務區附近約為三三五公里四百公尺路段處，被告丙
    ○○駕駛車號ＫＬ－六二二號之聯結車亦由北向南行駛，當時正逢仁德交流道封
    閉，而國道一號高速公路略有塞車現象，行車速度緩慢，詎被告丙○○竟未注意
    車前狀況，逕以八十公里時速之高速行駛，毫未減速慢行，先撞及原告所駕駛之
    車輛，後再撞及訴外人蘇石蟾、林文欽、柳佳君及蘇瑞龍之車輛，致使原告所駕
    駛車輛非自主性由外側車道被推至內側車道長達數十公尺遠，造成原告受有頭部
    挫傷、腦震盪、腰部挫傷併第十一胸部推壓迫性骨折合併脊椎損害之傷害等情，
    雖為被告所否認，且以前揭情詞置辯；惟查：
（一）原告前開主張，已據提出長春醫院九十一年五月二十一日診斷證明書、本院九
      十一年度交自字第七號刑事判決及台灣高等法院台南分院九十一年度交上易字
      第一二八三號刑事判決為證，且經本院依職權調取前開交通事件卷宗核閱無誤
      ，顯非無據。又被告丙○○於接受處理警員初次訊問時，亦自承：「我看見前
      方西側有施工，前方的小客車極（按應係急之誤）速定點，我急踩剎車，因閃
      避不及，就撞及六Ｍ—六八五一號自小客貨車」等語（見本院九十一年度交自
      字第七號交通事件卷第十五頁反頁），衡之肇事者就車禍發生後，均會對其有
      利之相關情事，或對方違規不當之駕駛行為等有關事項，於警訊時多次反覆指
      陳，並加以爭執，惟被告丙○○於警訊時並未提及任何有關原告於本件車禍事
      故前，曾突然駕車進入其所行駛車道內之事項，其對此有利於己之事項於警訊
      時竟支字未提，顯見其辯稱：本件車禍係因原告突從左側車道變換入右側車道
      ，因其緊急剎車（急速定點），被告丙○○緊急剎車仍不及，方有追撞情形云
      云，要難遽信。
（二）次參證人即駕車隨後遭原告所駕駛小客貨車追撞之林文欽，於警訊時亦證稱：
      肇事前其行駛於外側車道，時速約二十公里，隨前車慢慢前進等語；另證人即
      被連環追撞車輛之駕駛柳佳君、蘇瑞龍、蘇石蟾等人，於警訊時亦均證稱：肇
      事當時前方塞車，他們所駕駛之車輛處於停止狀態等情（見前開卷第十七頁至
      第二十頁），足見本件追撞車禍發生當時，不僅有塞車之情形，且前述多位證
      人所駕駛車輛之車速，亦已幾乎處於靜止之狀態，據此情況判斷，如原告原先
      非行駛於外側車道，而見外側車道業已塞車，且前方車輛車速已近乎停止之情
      形下，該外側車道後有被告丙○○駕駛之大型半聯結車疾馳而來之情形下，於
      一般駕駛自用小客車之駕駛人，對於大型貨車之心理威脅，避之唯恐不及，原
      告實無甘冒生命之危險，突然駕車變換車道插入該塞車車道之車隊中之可能。
（三）再依本件車禍事故現場照片所示，原告駕駛之前開小客貨車，係車頭及車尾正
      面毀損（現場照片附於前開卷第二十八頁、第二十九頁），足認原告之車尾係
      遭被告正面撞及，因衝力太大，小客貨車再向前推行，車頭正面再撞及在前行
      駛由證人林文欽所駕駛之自用小客車所造成。苟如被告丙○○所辯稱原告係突
      然插入外側車道，該小客貨車當來不及駛正，即造成本件車禍，則原告駕駛之
      前開小客貨車側面應有毀損，始合常情。且本件經送台灣省台南區行車事故鑑
      定委員會及臺灣省車輛行車事故覆議鑑定委員會鑑定結果，亦均同認被告丙○
      ○於夜間駕駛半聯結車，未保持安全距離，且未注意車前狀況，追撞前車，衍
      生連環肇事，為肇事原因；原告及其他被追撞之駕駛均無肇事因素，有台灣省
      台南區行車事故鑑定委員會九十一年四月二十四日南鑑字第九一０三九四號鑑
      定意見書及臺灣省車輛行車事故覆議鑑定委員會九十一年九月十二日府覆議字
      第九一一八０三號函各一份附卷可參。
（四）原告於高新醫院接受員警初次訊問時，雖陳稱：「前方塞車，我車處靜止狀態
      ，行駛於內側車道」等語，惟依其同時陳稱：「前方塞車，我車停於車道，被
      一部ＫＬ－六二二號營半聯結車追撞我車尾，當時我暈倒了，其他的事我就不
      清楚」等語，經與前開交通卷所附道路交通事故調查報告表所示：原告車輛板
      金掉落處係在外側車道，遭被告丙○○駕車自後撞及而衝入側車道數十公尺方
      停（見前開卷第六頁正頁），可徵原告主張：其因本件車禍事故昏厥甦醒後係
      在內側車道，才會於警訊時陳稱其係行駛於內側車道等語，應非子虛。
（五）又原告因本件車禍，受有頭部挫傷、腦震盪、腰部挫傷併第十一胸部推壓迫性
      骨折合併脊椎損害之傷害，有長春醫院九十一年五月二十一日診斷證明書及該
      院九十二年二月二十一日函附原告出院病歷摘要在卷足認。而本件車禍發生後
      ，原告係經由救護人員就近送至高雄縣路竹鄉之高新醫院醫治，且自九十一年
      三月十二日起至同年月十四日止，在該院住院三日，有高新醫院九十二年二月
      二十五日函附急診病歷等資料附卷可稽，而詳觀其內容，可知原告於車禍發生
      後，即受有「頭部外傷、腦震盪、後枕部血腫、撕裂傷手術縫合約十一公分、
      右腰挫傷、四肢多處擦傷」等傷害，而上開「外傷」、「腦震盪」、「血腫」
      、「撕裂傷」、「挫傷」、「擦傷」均可能係駕駛人於車禍發生時，因劇烈撞
      擊，於物理慣性作用下，身體各部位撞及車內物體所造成，亦為一般人所週知
      ，而原告於本件車禍發生後，即被送至高新醫院醫治並住院，於該等情形之下
      ，原告殊無再自殘製造傷害以誣陷被告丙○○之可能。況依高新醫院前揭函附
      護理記錄單亦可知，原告住在高新醫院醫療期間，迭因腰背部酸痛及全身酸痛
      ，而經該院予以藥物及針劑治療，惟因該院只照射原告腰椎Ｘ光，故原告第十
      一胸椎無法看清，若想看第十一胸椎應再照胸椎Ｘ光，有上開護理記錄單及該
      院九十二年四月十五日函附卷可按。而高新醫院未照原告胸椎Ｘ光，乃未能看
      清原告第十一胸椎情形，是原告嗣後轉至長春醫院，經該院詳細檢查後發現其
      尚有「腰部挫傷併第十一胸椎壓迫性骨折合併脊椎損傷」之傷害，亦與高雄醫
      學院九十二年四月十六日函稱「黃君（原告）第十一胸椎壓迫性骨折係外力撞
      擊所致」等情相符，有高雄醫學院上開函在卷可查，且觀車禍事故現場照片及
      卷附車輛照片所示：原告駕駛之車輛車尾、車頭全毀，車身扭曲變形，可見其
      被撞擊之猛烈。因之原告主張其係遭被告丙○○駕駛半聯結車自後猛烈追撞成
      傷，其胸椎下段之脊柱部分方因受到推擠壓迫而受傷（腰部挫傷併第十一胸部
      推壓迫性骨折合併脊椎損害）等語，應屬實在。被告辯稱：長春醫院之診斷不
      實在，原告應無受到如此嚴重之傷害云云，並非可採。而原告受傷情形，依上
      開證據，已臻明確，被告請求將高新醫院、長春醫院及高雄醫學院有關原告之
      病歷資料交付醫學專家鑑定，並無必要，附此敘明。
（六）綜上所述，原告主張被告丙○○之過失駕駛行為與原告受有頭部挫傷、腦震盪
      、腰部挫傷併第十一胸部推壓迫性骨折合併脊椎損害之傷害結果間具有相當因
      果關係，堪以認定。
四、按故意或過失，不法侵害他人之權利者，負損害賠償責任；汽車、機車或其他非
    依軌道行駛之動力車輛，在使用中加損害於他人者，駕駛人應賠償因此所生之損
    害；不法侵害他人之身體或健康者，對於被害人因此喪失或減少勞動能力或增加
    生活上之需要時，應負損害賠償責任；不法侵害他人之身體、健康、名譽、自由
    、信用、隱私、貞操，或不法侵害其他人格法益而情節重大者，被害人雖非財產
    上之損害，亦得請求賠償相當之金額；受僱人因執行職務，不法侵害他人之權利
    者，由僱用人與行為人連帶負損害賠償責任，民法第一百八十四條第一項前段、
    第一百九十一條之二前段、第一百九十三條第一項、第一百九十五條第一項前段
    及第一百八十八條第一項前段分別定有明文。查被告丙○○過失不法侵害原告之
    身體、健康，已堪認定，而其於本件車禍事故發生時，係受僱於被告長榮國際儲
    運股份有限公司，且係於執行職務中，亦為被告所不爭，復有勞工保險局九十二
    年二月十四日書函及交通部公路總局嘉義區監理所台南監理站九十二年三月五日
    函附汽車車籍查詢在卷可憑，則被告二人對於原告因而所受之損害，依前揭規定
    ，自應連帶負損害賠償責任。茲就原告請求被告賠償之金額，是否應予准許，分
    述如次：
（一）醫療費用二十五萬五千五百九十三元：
  １、原告主張其因被告丙○○過失不法侵害行為，而支出醫療相關費用二十五萬五
      千五百九十三元，已據提出醫療費用收據及估價單為證，而被告對於原告在高
      新醫院、長庚醫院、博正醫院之費用支出，並無意見，是此部分費用合計一萬
      零二百八十七元部分，自應准許，至其餘部分則論述如後。
  ２、原告於九十一年八月二十三日、同年九月十四日在聖功醫院內科就診二次，支
      出費用二百二十元；又於九十一年五月至同年十二月至高雄醫學院診治，合計
      支出費用七千一百三十元，依原告受有頭部挫傷、腦震盪、腰部挫傷併第十一
      胸部推壓迫性骨折合併脊椎損害之傷害情形，其至聖功醫院內科就診並無不當
      ，而依卷附高雄醫學院九十二年二月二十七日及同年四月十六日函亦可知原告
      確因上開傷情而至該院治療，是其上開費用合計七千三百五十元，足認係屬治
      療上之必要費用，且與本件侵權行為有相當因果關係，應予准許。
  ３、原告在長春醫院（九十一年三月十四日住院至同年五月十四日）支出醫療費用
      合計十二萬九千九百八十六元，雖經被告辯稱：上開費用不實且浮濫云云，惟
      查：原告在長春醫院所支出之醫療費用十二萬九千九百八十六元，係包括長達
      二個月期間之病房費、診察費、護理費、注射藥費、內服藥費、住院費、鋁合
      金背架一組、冰敷袋二個、鐵衣一件、健保自付金額等費用，有該院醫藥費收
      據在卷足憑，依原告所受傷害及各收據載明治療費別，堪認係屬治療上之必要
      費用，且與被告所不爭原告於高新醫院住院三天之醫療費用合計九千一百三十
      七元互核，並無不實浮濫之情形。因之，被告前揭辯詞，不足採憑。
  ４、又原告至建生堂中醫診所醫治，經中醫師依其內傷情形（胸椎第十一節壓迫性
      骨折後遺症致腰背疼痛、俯仰困難及失眠、頭昏等症）而開處內服藥（九十一
      年八月至同年十二月），合計支出醫療費用四萬二千三百四十元，有該診所門
      診收據及九十二年四月十六日函附診斷證明書、病歷表、處方箋在卷可證，依
      原告所受傷害及各收據載明治療費別，足認係屬治療上之必要費用。且不論原
      告係採西醫或中醫療法，只要其治療係經醫師診治而開立處方，對治癒原告之
      病情有所必要，自無不許之理。
  ５、另原告自行至盛德堂中藥房取藥、藥包或洋蔘，合計支出費用六萬五千六百三
      十元，固據提出盛德堂中藥房估價單為憑，但其既未經醫師處方，難認係屬醫
      療上所必要，因之此部分之費用，尚難准許。
  ６、綜上，原告請求有據之醫療費用為十八萬九千九百六十三元。
（二）計程車費一萬九千八百七十元：原告主張其於九十一年四月二十六日至同年十
      二月十八日之受傷行動不便期間，搭乘計程車往返住處、醫院、交通鑑定委員
      會、律師處或法院所在地，合計支出計程車費一萬九千八百七十元等情，已據
      提出免用統一發票收據二十七紙為證，堪予採信。被告雖辯稱：原告車損部分
      之賠償，於事發之後即由被告方面賠償清楚，原告自不得以無車為理由請求賠
      償云云，但查：依被告所不爭之博正醫院函以原告於九十一年五月十四日初診
      ，Ｘ光顯示第十一胸椎骨折約百分之五十，通常約需三到六個月休養應能正常
      生活（工作則需視情形而定），有該院九十二年四月十六日函在卷足憑，顯見
      原告於九十一年五月十四日至該院初診時，尚須三到六個月休養方能正常生活
      ，準此，原告主張其於前揭期間因本件車禍受傷，無法自行開車，為至前揭各
      處而須搭乘計程車乙情，即非無據。而上開計程車費用之支出實係被告丙○○
      之過失駕駛行為所引起，其中自有相當因果關係，被告前揭辯詞，並不足取。
（三）空中大學學費五千二百八十元：原告主張其參加空中大學九十年度下學期課程
      進修，繳納學雜費五千二百八十元，因本件車禍之故，致其無法繼續進修，更
      因住院療養而未能參加期中考，其九十年度下學期之學分已無法完成，需再為
      重修等情，已據提出收據乙紙為憑，且觀原告所受傷害情形，可認其於車禍受
      傷後二個月之住院期間確實無法參加空中大學之期中考試屬實。是以原告前所
      支出之學費已因本件車禍事故而足認為其所受之損害，且與本件車禍亦難認無
      相當因果關係。準此，原告請求被告賠償此部分之損害，非無理由。
（四）勞動能力損失一百十三萬六千四百元：
  １、原告主張其在未受傷前經營芳蘭花軒，因被告丙○○之侵權行為，造成原告無
      法工作，不能搬物，否則會致脊椎無法順利復原，需另聘他人為己工作。因此
      ，原告喪失工作能力而增加費用（九十一年三月至同年十二月僱用他人工作支
      出薪資）計有一百十三萬六千四百元等情，雖據提出高雄市政府營利事業登記
      證及薪（工）資表為證，且經證人黃淑麗證述：「我之前在自助餐店工作，後
      來因為我姐姐受傷，所以從九十一年三月十二日當天，我就過去我姐姐的花店
      作全天的工作，一直到九十二年四月份．．這段期間，我姐姐僱用我、黃淑霞
      、許永豐負責整理花店，另外僱用林惠英、蔡娜妮負責整理家裡，．．黃淑霞
      也是從九十一年三月做到九十二年三、四月，作全天的工作，所以花店主要是
      我和我妹妹黃淑霞在處理。我每個月的薪水三萬二千元」等語，證人謝忠勇證
      陳：「原告車禍之前，我在高雄漁港工作，原告車禍之後，我就在原告的花店
      幫忙，大約從九十一年九月到九十二年三月，我都是固定在花店負責送貨，這
      段期間還有黃淑麗及黃淑霞和我一起在花店工作，我的薪水不固定，因為每個
      月出車的次數不同，所以領的錢不固定，．．所以我每個月的薪水大約兩萬多
      元到四萬五千元左右」等語，證人黃淑霞證稱：「大約在民國八十幾年開始就
      與原告合夥經營花店，當時是每個月固定先領一、兩萬元，．．，當時花店一
      個月的收入大約十萬元左右，平常花店都是原告送貨。後來因為我生產的關係
      ，就比較少到花店工作，．．原告車禍後，我的工作時間就比較長，早上五、
      六點我和我先生謝忠勇會先去補貨，再回到花店開店，我一直做到九十二年四
      月，這段期間，我每個月固定領三萬二千元的薪水，都是向原告領，．．原告
      車禍之後，在店裡工作的有我、許永豐，我先生謝忠勇、黃淑麗，另外林惠英
      是負責打掃樓上，還有蔡娜妮是作零工，幫忙的時間不一定」等語，及證人林
      惠英證述：「大約在九十一年六月間，我是去幫原告整理二樓、三樓住家的部
      分，我是有空的時候去幫她整理，去的時間不固定，有髒的話就要去整理，月
      薪固定五千元都是在每個月十五日領錢。一直到九十二年二月份，之後就沒有
      做了。原告是在車禍後回到家才請我過去的」等語（九十二年六月十八日言詞
      辯論筆錄），固堪認原告主張其在未受傷前經營芳蘭花軒，因被告丙○○之侵
      權行為，造成原告無法工作，需另聘他人為己工作乙情非虛。但原告陳稱其營
      業利潤每月平均約十餘萬元，核與本院函調原告八十八年度所得、八十九年度
      所得、九十年度所得各為一千八百二十七元、五千四百五十九元、五千九百二
      十七元之資料不符，有財政部財稅資料中心函附原告財產資料在卷足憑，且依
      原告自承：其受傷後生意滑落一半，部分係因經濟不景氣等語（九十二年六月
      十八日言詞辯論筆錄），顯徵原告主張其經營花店之收入，經扣除營運成本（
      如花材、水電等）及受目前經濟不景氣因素之影響後，其個人可收取之年收入
      應與卷附行政院主計處書函所載台灣地區九十年平均每人國民所得金額三十九
      萬九千二百七十九元較接近，足為依據。因此，原告主張以其僱用人員薪資為
      其勞動能力損失之依據，因尚涉及僱用人與受僱人之關係、受僱人之能力等因
      素，要難採憑。是原告因本件車禍所受勞動能力之損失，自應以其原所得收入
      為依據。
  ２、次綜觀長春醫院以原告於九十一年間因車禍受傷，腰椎損傷骨折，依其病況，
      宜休養一年始能回復正常作息；博正醫院以原告於九十一年五月十四日初診，
      Ｘ光顯示第十一胸椎骨折約百分之五十，通常約需三到六個月休養應能正常生
      活（工作則需視情形而定）；高雄醫學院則以原告因第十一胸椎壓迫性骨折造
      成背痛及腰痛，宜手術治療，目前意識清楚，上下肢運動良好，但主訴頭痛、
      腰痛，手術後需約一至二個月休養始能回復正常作息（依該院函係指原告宜手
      術，其手術後需約一至二個月休養始能回復正常作息，並非指其車禍後休養約
      一至二個月即能回復正常作息），依其現況無法從事搬運花具等重物之工作；
      及被告於九十二年四月前不久拍攝而於同年月三十日提出之錄影帶顯示：原告
      已能從事花藝工作等情，有長春醫院九十一年十二月三十一日函、博正醫院九
      十二年四月十六日、高雄醫學院九十二年二月二十七日、同年四月十六日函及
      本院九十二年五月六日勘驗筆錄在卷可參，足認原告主張其於九十一年三月十
      二日起至同年十二月三十一日止，因本件車禍受傷無法工作而受有勞動能力之
      損失乙節，顯非無據。從而，原告主張其因本件車禍受有勞動能力損失三十二
      萬二千七百零五元（399279×295/365=322705，小數點以下四捨五入），為足
      採信。至逾此部分之請求，尚難准許。
（五）精神慰撫金一百五十萬元：茲審酌原告遭逢此重大車禍事件，脊椎受傷，使其
      肉體受有莫大苦痛，並造成其生活及行動上甚多不便，致其精神上所受痛苦之
      程度，及原告八十八年度所得、八十九年度所得、九十年度所得各為一千八百
      二十七元、五千四百五十九元、五千九百二十七元；另被告陳稱：其目前失業
      中，高職畢業等語，又其八十八年度所得、八十九年度、九十年度所得、九十
      一年一月至六月薪資所得各為九十一萬六千零九元、一百零二萬一千零七十八
      元、五千七百四十三元、四十一萬一千八百零九元，及有坐落台中縣沙鹿鎮○
      ○路之房屋乙幢及土地乙筆等情，有財政部財稅資料中心函附兩造財產資料及
      各類所得扣繳暨免扣繳憑單在卷足憑，而認原告請求被告賠償精神慰撫金一百
      五十萬元，尚嫌過高，應予核減為五十萬元，方屬公允。至逾此數額之請求，
      為無理由。
（六）綜上所述，原告請求有據之金額為一百零三萬七千八百十八元，又原告尚未獲
      強制汽車責任保險之理賠，亦有富邦產物保險股份有限公司九十二年四月二十
      二日函在卷足憑，是依前揭規定，被告自應連帶負損害賠償責任。
五、從而，原告依侵權行為之法律關係，請求被告連帶給付一百零三萬七千八百十八
    元，及自本訴狀（九十二年二月二十六日民事訴之追加訴狀）送達翌日即九十二
    年二月二十七日起至清償日止，按年息百分之五計算之利息，為有理由，應予准
    許。至逾此所為之請求，為無理由，應予駁回。
六、本件事證已臻明確，兩造其餘攻擊防禦方法及證據資料，核與本件判決結果不生
    影響，爰不一一論述，併此敘明。
七、本件原告勝訴部分，兩造分別陳明願供擔保，聲請宣告假執行及免為假執行，於
    法核無不合，爰各酌定相當之擔保金額宣告之。至原告其餘假執行之聲請，因訴
    之駁回而失所依附，應予駁回。
八、結論：本件原告之訴為一部有理由，一部無理由，並依民事訴訟法第七十九條但
    書、第八十五條第二項、第三百九十條第二項、第三百九十二條，判決如主文。
中      華      民      國    九十二    年      七      月     二       日
                                臺灣臺南地法院民事第四庭
                                    法      官  張季芬
右為正本係照原本作成。
如對本判決上訴，須於判決送達後廿日內向本院提出上訴狀。
中      華      民      國    九十二    年      七      月     二       日
                                    法院書記官  李榮杰


司法院資訊處製作；財團法人民間司法改革基金會備份。
